【裁判字號】    95,訴,2200
【裁判日期】    951020
【裁判案由】    毒品危害防制條例
【裁判全文】
臺灣板橋地方法院刑事判決              95年度訴字第2200號
公  訴  人  臺灣板橋地方法院檢察署檢察官
被      告  甲○○
上列被告因違反毒品危害防制條例案件，經檢察官提起公訴（95
年度毒偵字第3273號），及移送併辦（95年度毒偵字第4000號、
第4940號），本院判決如下：
    主  文
甲○○施用第一級毒品，累犯，處有期徒刑壹年，扣案之第一級
毒品海洛因拾包（其中玖包，合計淨重肆點陸肆公克、空包裝重
貳點貳公克、純度拾貳點陸捌﹪、純質淨重零點伍玖公克；其中
壹包，淨重點公克），其毒品部分，沒收銷燬之，其包裝袋
暨扣案之第一級毒品海洛因殘渣袋貳拾陸個、注射針筒拾貳支、
分裝袋捌個、分裝勺貳支、電子秤壹台，沒收。又施用第二級毒
品，累犯，處有期徒刑玖月，扣案之吸食器貳組，沒收。應執行
有期徒刑壹年陸月，扣案之第一級毒品海洛因拾包（其中玖包，
合計淨重肆點陸肆公克、空包裝重貳點貳公克、純度拾貳點陸捌
﹪、純質淨重零點伍玖公克；其中壹包，淨重點公克），其
毒品部分，沒收銷燬之，其包裝袋暨扣案之第一級毒品海洛因殘
渣袋貳拾陸個、注射針筒拾貳支、分裝袋捌個、分裝勺貳支、電
子秤壹台、吸食器貳組，沒收。
    事  實
一、甲○○有竊盜及違反麻醉藥品管理條例案件前科，其於88年
    間因竊盜案件，經本院於89年5 月22日以88年度易字第4728
    號判處有期徒刑6 月，於89年9 月5 日撤回臺灣高等法院89
    年度上易字第3007號上訴確定；又其前於87年間因施用毒品
    案件，經本院於7 月27日以87年度毒聲字第963 號裁定送勒
    戒處所觀察、勒戒後，認無繼續施用毒品傾向，由臺灣板橋
    地方法院檢察署於87年8 月25日以87年度偵字第15868 號、
    於88年4 月28日以88年度偵字第10377 號為不起訴處分確定
    ，另於88年間復因施用毒品案件，經本院於88年6 月26日以
    88年度毒聲字第3895號裁定送勒戒處所觀察、勒戒後，認有
    繼續施用毒品傾向，經本院於88年7 月14日以88年度毒聲字
    第4339號裁定送戒治處所強制戒治，經本院於89年5 月22日
    以89年度板簡字第1262號判處有期徒刑5 月，於89年7 月18
    日確定，本案與前述刑事案件更定其刑為有期徒刑10月，於
    90年8 月16日縮短刑期執；其再於91年間因違反毒品危害防
    制條例案件，經本院於92年3 月28日以92年度毒聲字第941
    號裁定送戒治處所強制戒治，檢察官據以起訴，經本院於92
    年8 月6 日以92年度訴字第1114號就施用第一級毒品部分判
    處有期徒刑10月、就施用第二級毒品部分判處有期徒刑7 月
    ，定應執行有期徒刑1 年4 月，於92年9 月5 日確定，於94
    年3 月15日縮短刑期假釋出監，於94年4 月14日縮短刑期期
    滿，假釋未經撤銷，視為執行完畢，強制戒治部分於93年1
    月9 日釋放，於93年7 月8 日戒治期滿。詎其不知悔改，復
    基於施用第一級毒品海洛因、第二級毒品甲基安非他命（起
    訴書及併案意旨書均誤載為安非他命）等犯意，自94年12月
    某日起至95年7 月12日止，在臺北縣板橋市○○路○ 段134
    號3 樓住處內，以注射針筒將第一級毒品海洛因注射入體內
    之方式，施用第一級毒品海洛因多次，另將第二級毒品甲基
    安非他命置於吸食器內加熱，以吸取其濃煙之方式，施用第
    二級毒品甲基安非他命多次。嗣95年4 月24日晚間7 時30分
    許，為警在上址查獲，並扣得第一級毒品海洛因9 包（合計
    淨重4.64公克、空包裝重2.2 公克、純度12.68 ﹪、純質淨
    重0.59公克）、吸食器1 組；又於同年5 月31日下午2 時許
    ，在該址為警查獲，且扣得第一級毒品海洛因殘渣袋16個、
    注射針筒5 支、吸食器1 組；另於同年7 月13日晚間9 時許
    ，在前址為警查獲，再扣得第一級毒品海洛因1 包（淨重3.
    3 公克，95年度毒偵字第4940號併案意旨書誤載為6 包）、
    第一級毒品海洛因殘渣袋10個、注射針筒7 支、分裝袋8 個
    、分裝勺2 支、電子秤1 台。
二、案經臺北市政府警察局北投分局報請臺灣板橋地方法院檢察
    署檢察官偵查起訴，暨臺北縣政府警察局海山分局報請偵查
    後，移送併辦。
    理  由
一、程序部分：按除被告所犯為死刑、無期徒刑、最輕本刑為三
    年以上有期徒刑之罪或高等法院管轄第一審案件者外，於第
    一次審判期日前之準備程序進行中，被告先就被訴事實為有
    罪之陳述時，審判長得告知被告簡式審判程序之旨，並聽取
    當事人、代理人、辯護人及輔佐人之意見後，裁定進行簡式
    審判程序，刑事訴訟法第273 條之1 第1 項定有明文。經核
    本件被告甲○○所犯係死刑、無期徒刑、最輕本刑為三年以
    上有期徒刑以外之罪，其於準備程序中就被訴事實為有罪之
    陳述，經法官告知簡式審判程序之旨，並聽取公訴人、被告
    之意見後，本院爰依首揭規定，合議裁定由受命法官獨任進
    行簡式審判程序，合先敘明。
二、訊據被告坦承前揭犯罪事實不諱，且經查：
  (一)其於95年4 月24日晚間7 時30分許，為警查獲後，於翌日上
    午10時23分許，經警採集尿液檢體，送由臺灣檢驗科技股份
    有限公司以酵素免疫分析法初步檢驗，呈鴉片類及安非他命
    類陽性反應，復經氣相層析質譜儀確認，亦有嗎啡（16169n
    g/ml）、可待因（2086ng/ml） 、安非他命（1470ng/ml）
    、甲基安非他命（10087n/ml） 陽性反應，有該公司同年5
    月9 日濫用藥物尿液檢驗報告附卷得佐；另扣得之白粉9 包
    ，經以聯勤204 廠製造之煙毒品檢驗A 包試劑初步檢驗，結
    果呈嗎啡、海洛因反應，毛重6.64公克、淨重4.78公克，有
    毒品初步檢驗報告單存卷可證，再經送法務部調查局鑑定，
    認均含第一級毒品海洛因成分，合計淨重4.64公克、空包裝
    重2.2 公克、純度12.68 ﹪、純質淨重0.59公克，另有該局
    同年6 月19日調科壹字第060011931 號鑑定通知書。
  (二)其於同年5 月31日下午2 時，為警查獲後，於同日下午4 時
    57分許，經警採集尿液檢體，送由上開公司以酵素免疫分析
    法初步檢驗，呈鴉片類及安非他命類陽性反應，復經氣相層
    析質譜儀確認，亦有嗎啡（33506ng/ml）、可待因（19887n
    g /ml） 、安非他命（2377ng/ml） 、甲基安非他命（2071
    1ng/ ml） 陽性反應，有該公司同年6 月1 日濫用藥物尿液
    檢驗報告附卷得佐。
  (三)其於同年7 月13日晚間9 時許，為警查獲後，於次日上午6
    時32分許，經警採集尿液檢體，送由臺灣檢驗科技股份有限
    公司以酵素免疫分析法初步檢驗，呈鴉片類及安非他命類陽
    性反應，復經氣相層析質譜儀確認，亦有嗎啡（33554ng/ml
    ）、可待因（28772ng/ml）、安非他命（2891ng/ml） 、甲
    基安非他命（28184n/ml） 陽性反應，有該公司同年5 月9
    日濫用藥物尿液檢驗報告附卷得佐；另扣得之白粉1 包，經
    以聯勤204 廠製造之煙毒品檢驗A 包試劑初步檢驗，結果呈
    嗎啡、海洛因反應，淨重3.3 公克，有毒品初步檢驗報告單
    存卷得據。
  (四)按海洛因經注射或吸入人體後，約百分之80於24小時內自尿
    中排出，一般而言，尿液中能否驗出嗎啡陽性反應與其投與
    量、投與途徑、採尿時間、個人體質及檢測方法之靈敏度有
    關，國外曾有文獻報導注射6 毫克之海洛因鹽酸鹽，其代謝
    物嗎啡之平均可檢出時限約為26小時，業經行政院衛生署藥
    物食品檢驗局於81年9 月8 日以藥檢1 字第8114885 號函述
    綦詳；又甲基安非他命經口服投與後約百分之70於24小時內
    自尿中排出，約百分之90於96小時內自尿中排出，由於甲基
    安非他命成分之檢出與其投與方式、投與量、個人體質、採
    尿時間與檢測儀器之精密度等諸多因素有關，因此僅憑尿液
    中呈甲基安非他命陽性反應，並無法確實推算吸食時間距採
    集時間之長短，惟依上述資料推斷，最長可能不會超過4 日
    ，亦有行政院衛生署藥物食品檢驗局81年2 月8 日（81）藥
    檢1 字第001156號函可按。查目前之尿液檢體毒品反應鑑驗
    方法，以氣相層析質譜儀分析法最為精確，並可排除服用藥
    物導致毒品偽陽性反應之可能性，再參諸海洛因係嗎啡經化
    學合成之半人工合成品，其毒性倍於嗎啡，其施打或吸食後
    ，經人體代謝作用而分解成毒性較低之嗎啡，而於尿液中被
    檢測出，故吸食或施打海洛因或嗎啡在尿液中均以嗎啡形態
    被檢測出，此為本院職務上已知之事實，並經行政院衛生署
    藥物食品檢驗局上揭函文敘明無誤，且觀以目前一般常見施
    用之第一級毒品為海洛因，甚少或甚至未見有施用鴉片或嗎
    啡者，況本件復有前述扣案第一級毒品海洛因可稽，是足徵
    被告施用之第一級毒品應為海洛因，堪為認定。茲本件被告
    尿液檢體經以氣相層析質譜儀分析法確認，鑑出被告尿液確
    有嗎啡及甲基安非他命等陽性反應，是可確信被告於採集尿
    液檢體前約分別於26小時、96小時內扣除為警查獲後被告不
    可能施用毒品期間內之某時，確曾施用第一級毒品海洛因及
    第二級毒品甲基安非他命之行為。承上所述，被告之前揭自
    白，應合於事實。
三、按施用第一、二級毒品為犯罪行為，毒品危害防制條例第十
    條定有處罰    明文。故施用第一、二級毒品者，依前揭規
    定本應科以刑罰。惟基於刑事政策，對合於一定條件之施用
    者，則依同條例第20條、第23條之規定，施以觀察、勒戒及
    強制戒治之保安處分。又毒品危害防制條例於民國92年7 月
    9 日修正公布，自93年1 月9 日施行，其中第20條、第23條
    將施用毒品之刑事處遇程序，區分為「初犯」及「五年內再
    犯」、「五年後再犯」。依其立法理由之說明：「初犯」，
    經觀察、勒戒或強制戒治後，應為不起訴處分或不付審理之
    裁定；經觀察、勒戒或強制戒治執行完畢釋放後，「五年內
    再犯」者，因其再犯率甚高，原實施之觀察、勒戒及強制戒
    治既已無法收其實效，爰依法追訴或裁定交付審理。至於經
    觀察、勒戒或強制戒治執行完畢釋放後，「五年後再犯」者
    ，前所實施之觀察、勒戒或強制戒治已足以遮斷其施用毒品
    之毒癮，為期自新及協助其斷除毒癮，仍適用「初犯」規定
    ，先經觀察、勒戒或強制戒治之程序。從而，依修正後之規
    定，僅限於「初犯」及「五年後再犯」二種情形，始應先經
    觀察、勒戒或強制戒治程序。倘被告於五年內已再犯，經依
    法追訴處罰，縱其第三次（或第三次以上）再度施用毒品之
    時間，在初犯經觀察、勒戒或強制戒治執行完畢釋放五年以
    後，已不合於「五年後再犯」之規定，且因已於「五年內再
    犯」，顯見其再犯率甚高，原實施觀察、勒戒或強制戒治，
    已無法收其實效，即應依該條例第10條處罰，最高法院95年
    度第7 次刑事庭會議決議可資參見。查被告前於87年間因施
    用毒品案件，經本院於7 月27日以87年度毒聲字第963 號裁
    定送勒戒處所觀察、勒戒後，認無繼續施用毒品傾向，由臺
    灣板橋地方法院檢察署於87年8 月25日以87年度偵字第1586
    8 號、88年4 月28日以88年度偵字第10377 號為不起訴處分
    確定，另於88年間復因施用毒品案件，經本院於88年6 月26
    日以88年度毒聲字第3895號裁定送勒戒處所觀察、勒戒後，
    認有繼續施用毒品傾向，經本院於88年7 月14日以88年度毒
    聲字第4339號裁定送戒治處所強制戒治，並經本院於89年5
    月22日以89年度板簡字第1262號判處有期徒刑5 月，於89年
    7 月18日確定，於91年間因施用毒品案件，經本院於92年3
    月28日以92年度毒聲字第941 號裁定送戒治處所強制戒治，
    於93年1 月9 日因法令修改經釋放，檢察官並據以起訴，經
    本院於92年8 月6 日以92年度訴字第1114號就施用第一級毒
    品部分判處有期徒刑10月、就施用第二級毒品部分判處有期
    徒刑7 月，定應執行有期徒刑1 年4 月，於92年9 月5 日確
    定，有臺灣高等法院被告前案紀錄表存卷可證，是本件被告
    即應受刑事之處罰。
四、此外，本件尚有查獲現場照片、扣案物品照片、扣押物品目
    錄表、扣押物品清單得參。綜上所見，本件被告施用第一級
    毒品海洛因、第二級毒品安非他命等犯行，事證業臻明確，
    均堪認定，應依法論科。
五、按刑法第56條連續犯規定，業於94年1 月7 日經修正公布刪
    除，並於95年7 月1 日施行。又學理上所稱集合犯，依刑法
    分則構成要件該當性觀之，其等行為固然可能融合多數自然
    意思或自然活動，然在法律之規範評價上祗應視為一個刑法
    上之行為，亦即構成刑法上之一個法行為單數。刑法修正前
    之連續犯，通說認為乃該當於數個構成要件，僅立法上，於
    裁判時論以一罪，故其通常情形，於刑法修正後，應認屬數
    罪併罰之類型。同法修正前，司法實務向來認為行為人於密
    接時、地所實行之多次施用毒品行為，概論以連續犯，但考
    其行為本質，係行為人原已預定有數同種類之行為，且將反
    覆實行之意，其犯罪特質本含有反覆實行數自然行為之犯罪
    計畫，本得評價為包括一罪，而屬集合犯（紀俊乾，刑法廢
    除牽連犯、連續犯規定後，程序法上同一案件處理，如何因
    應？司法週刊12 89 期，95年6 月1 日，第2 版），於新修
    正刑法廢除連續犯後，應有轉向之思考，非當然構成數罪。
    準此，司法實務修正前論以連續犯之犯罪類型，於比較新舊
    法時，實應依其犯罪本質，分論以數罪或單一一罪，而本件
    施用毒品案件，即宜以集合犯論擬，且被告之行為已跨越上
    開修正公布之日，故無新舊法比較問題。
六、核被告施用第一級毒品海洛因之行為，係犯毒品危害防制條
    例第10條第1 項之施用第一級毒品罪；又其施用第二級毒品
    安非他命之行為，則犯同條第2 項之施用第二級毒品罪。其
    施用第二級毒品甲基安非他命，衡情，應持有該毒品，惟其
    持有前揭2 種毒品之低度行為，當各為其施用之高度行為所
    吸收，均不另論罪。其多次施用上述2 種毒品，各應評價為
    一施用毒品之集合犯行為，而評價為一罪，起訴書及併案意
    旨書均認應依修正前刑法第56條規定，論以連續犯，於法未
    洽。查被告於88年間因竊盜案件，經本院於89年5 月22日以
    88年度易字第4728號判處有期徒刑6 月，於89年9 月5 日撤
    回臺灣高等法院89年度上易字第3007號上訴確定，又於88年
    間因違反毒品危害防制條例案件，經本院於89年5 月22日以
    89年度板簡字第1262號判處有期徒刑5 月，於89年7 月18日
    確定，2 案更定其刑為有期徒刑10月，於90年8 月16日縮短
    刑期執行完畢，又於91年間因違反毒品危害防制條例案件，
    經本院於92年8 月6 日以92年度訴字第1114號就施用第一級
    毒品部分判處有期徒刑10月、就施用第二級毒品部分判處有
    期徒刑7 月，定應執行有期徒刑1 年4 月，於92年9 月5 日
    確定，於94年3 月15日縮短刑期假釋出監，於94年4 月14日
    縮短刑期期滿，假釋未經撤銷，視為執行完畢，有上開被告
    前案紀錄表存卷可按，其於有期徒刑執行完畢後5 年內，再
    犯本件有期徒刑以上2 罪，均屬累犯，應分別依刑法第47條
    第1 項規定，加重其刑。本院審酌其有前述其他犯罪紀錄，
    可見素行欠佳，又其於受觀察、勒戒、強制戒治後，猶另萌
    施用毒品之犯意，再犯本罪，顯見其戒除毒癮之意志薄弱，
    且未衷心悛悔，漠視法令之禁制，恣意濫用藥品，其行為甚
    為可訾，及施用毒品祗係戕害其自己身心，並無加害他人，
    兼衡其本件施用毒品種類、期間暨次數、犯罪動機、目的、
    手段、犯後態度等一切情狀，爰各量處如主文所示之刑，並
    定其應執行之刑。扣案之第一級毒品海洛因10包（其中9 包
    ，合計淨重4. 64 公克、空包裝重2.2 公克、純度12.68 ﹪
    、純質淨重0.59公克；其中1 包，淨重3.3 公克）、第一級
    毒品海洛因殘渣袋26個、注射針筒12支、分裝袋8 個、分裝
    勺2 支、電子秤1 台及吸食器2 組，均屬被告所有，且分別
    供被告施用第一級毒品海洛因、第二級毒品甲基安非他命等
    節，已據被告供明在卷，其毒品部分，應依毒品危害防制條
    例第18條第1 項前段規定，沒收銷燬之，其包裝袋暨其餘扣
    案物品，則應依刑法第38條第1 項第2 款規定，沒收。
七、臺灣板橋地方法院檢察署95年度毒偵字第4000號併案意旨就
    被告自95年1 月間起至同年5 月31日止，涉犯多次施用第一
    級毒品海洛因、第二級毒品甲基安非他命犯行，及95年度毒
    偵字第4940號併案意旨就被告自同年（併案意旨書誤載為94
    年，業經到庭執行公訴檢察官更正）7 月初之某日起至95年
    7 月12日止，涉犯多次施用第一級毒品海洛因犯行，暨於95
    年7 月13日上午6 時32分許經警採集尿液檢體回溯96小時扣
    除該日為警查獲後不可能施用毒品期間內某時，施用第二級
    毒品甲基安非他命1 次犯行，經核，與起訴書所論被告自94
    年12月間起至95年4 月23日止，涉犯施用第一級毒品海洛因
    多次，暨95年4 月24日涉犯施用第二級毒品甲基安非他命一
    次等犯行，具前揭集合犯之一部與他部關係，是為起訴效力
    所及，基於審判不可分之法理，本院自得併予審究，附敘之
    。
據上論斷，應依刑事訴訟法第273 條之1 第1 項、第299 條第1
項前段，毒品危害防制條例第10條第1 項、第2 項、第18條第1
項前段，刑法第11條前段、第47條第1 項、第51條第5 款、第38
條第1 項第2 款，判決如主文。
本案經檢察官馬凱蕙到庭執行職務。
中    華    民    國    95    年    10    月    20    日
                  刑事第十四庭  法  官  朱敏賢
上正本證明與原本無異。
如不服本判決，應於判決送達後10日內，向本院提出上訴狀。
                                書記官  郭勝華
中    華    民    國    95    年    10    月    20    日
附錄本案論罪科刑法條：
毒品危害防制條例第10條：
施用第一級毒品者，處六月以上五年以下有期徒刑。
施用第二級毒品者，處三年以下有期徒刑。


司法院資訊處製作；財團法人民間司法改革基金會備份。
